【裁判字號】    90,訴緝,51
【裁判日期】    901212
【裁判案由】    懲治盜匪條例等
【裁判全文】
臺灣臺南地方法院刑事判決                            九十年度訴緝字第五一號
    公  訴  人  臺灣台南地方法院檢察署檢察官
    被      告  乙○○
    選任辯護人  蔡雪苓
                黃正彥
                黃雅萍
右列被告因懲治匪條例等案件，經檢察官提起公訴（八十八年度偵字第一四一三一
號）及移送併辦（八十八年度偵字第一五四五八號），本院判決如左：
    主    文
乙○○共同連續意圖為自己不法所有，以恐嚇使人將本人之物交付，處有期徒刑壹年
陸月。
偽造之「警務人員服務証」貳張及無線電話機貳具均沒收。
    事    實
一、丙○○、己○○（以上二人已判決確定）、乙○○及綽號「建銘」之不詳姓名成
    年男子共四人，共同意圖為自己不法之所有，並基於概括之犯意，在報紙上找尋
    刊登出借金錢業者之廣告，再打電話對之佯稱欲借錢，迨出借金錢業者出面後，
    丙○○等人即或三人一組、或四人一組，由丙○○及己○○對之出示彼等事先偽
    造各貼有丙○○、己○○相片之紅色「警務人員服務證」（背面為空白，正面亦
    未蓋用印章），並手持無線電話機，丙○○、己○○及乙○○三人或丙○○、己○○、乙○○及「建銘」者四人即以上開方法假冒警察人員對出借金錢業者行使
    搜車及搜身之職權，並以不交付財物，即以高利貸犯罪移送法辦之方法相恐嚇，
    致使出借金錢業者心生畏懼而交付財物，足以生損害於警察機關及被恐嚇之出借
    金錢業者，其詳情如左：
 (一)八十八年十月初某日，在台南縣永康市大橋國小前「一二三書局」，由丙○○
     、己○○、乙○○三人，以上述方式向辛○○取得新台幣（下同）十一萬五千
     元。
 (二)八十八年十月間，在台南市○○路與安中路口，由丙○○、己○○、乙○○三
     人，以上開方式向丁○○取得三萬元。
 (三)八十八年十月二十三日下午二時三十分許，在台南市○○路三五三巷一弄二號
     ，由丙○○、己○○、乙○○及綽號「建銘」之不詳姓名成年男子四人，以同
     一方法向戊○○、甲○○夫妻恐嚇，並因甲○○係大陸人民在台逾期居留，復
     以將甲○○移送法辦為詞相恐嚇，致使甲○○夫妻二人懼而任彼等取去四萬元
     。
 (四)八十八年十一月初某日，在台南市○○○街，丙○○、己○○、乙○○及綽號
     「建銘」之不詳姓名成年男子四人，以同一方法向庚○○取得九萬六千元。
二、嗣至八十八年十一月十六日（起訴書誤為十月十六日）下午一時四十分許，再度
    以同一手法約辛○○在台南縣永康市○○路一五五巷十三號前見面，辛○○乃向
    警方報案，丙○○、己○○尚未著手恐嚇時，為警當場查獲，並扣得其等所有供
    犯罪所用各貼有丙○○、己○○相片之偽造「警務人員服務証」二張、無線電話
    機二具、中華日報副刊廣告一份、記事簿二本。乙○○及綽號「建銘」者則趁隙
    逃逸，乙○○經本院於審理中發佈通緝後，始於九十年十月二十六日下午十六時
    許，在台南縣永康市○○街五六巷二號前為警查獲。
三、案經台南市警察局移送臺灣臺南地方法院檢察署檢察官偵查起訴及移送併辦。
    理    由
一、訊據被告乙○○矢口否認有右揭恐嚇取財犯行，辯稱：「我只是開車載其他人去
    的，其他人是我父親的朋友，我也認識，因為他們沒有車所以請我開車載他們，
    事先沒有告訴我要做何事，建銘並不是我朋友，大橋一街是我載去的，我有下車
    買東西，他們在商量何事我不知道，但我有看到他們跟一個人到牆角，他們要拿
    錢給我，但我沒有拿錢，有幫我加滿油。因為他們路不熟拜託我載他們去，我有
    問他們要辦何事？但他們叫我不要管。檢察官所指時間我確實有開車載他們到現
    場，但對於內情我不清楚，事後也沒有分到財物」云云。經查，同案被告丙○○
    、己○○二人於本院八十八年度訴字第一三九四號案件審理中，對於行使偽造之
    「警務人員服務証」，假冒警察人員行使搜車及搜身之職權，而以不交付財物即
    移送法辦為詞，向被害人辛○○、丁○○、戊○○、甲○○夫妻及庚○○取得前
    揭款項及在八十八年十一月十六日為警當場查獲之事實供承不諱，且被告丙○○
    於警訊時供稱：「我們都是看報紙、廣告欄找要借錢給別人的錢莊電話，然後打
    電話假裝要借錢，誘使借錢者到我們指定的地點，與我們洽談放款事宜，我們四
    人再持偽造之警務人員服務證，假冒刑警，將借錢者押到我們車上，搜刮借錢者
    身上的現金後，放走借錢者。借錢者很多都是刊登報紙做錢莊的人，怕我們要辦
    他們，所以讓我們搜刮身上現金，沒有反抗。」；被告己○○於警訊時亦供稱：
    「我於八十八年十月初以電話向借貸金錢之自營民間借貸人聯絡要借錢，約定十
    四時許在永康市大橋國小旁一二三書局前見面。結果該借貸人員依約前來，我便
    拿出假刑警證給該借貸男子看一下，便急急收起，而我三人便上該人之車上，拿
    其證件及搜查其身上之財物，我便以脅迫之口吻稱如果將錢給我，便不會將你法
    辦，對方答應，我便從其身上拿走財物新台幣壹拾壹萬五千元」等語，核與被害
    人辛○○、丁○○、戊○○、甲○○夫妻、庚○○分別於警訊、偵查及本院前開
    案件審理中指訴被搜身及取去前揭款項之經過符合，並有偽造之「警務人員服務
    証」二張、中華日報副刊廣告一份、無線電話機二具、記事簿二本扣案可證。被
    害人辛○○於八十八年十二月二十九日本院前案調查中係證稱：「當時（指八十
    八年十月初某日）有三人，他們一個人拿木棒，有兩個人給我看警察證，三個人
    手上都有拿無線電。他們約我在大橋一街見面，我下車後找不到人，要上車時他
    們才衝過來。其中一人把車開到旁邊巷子裡，搜我車上東西拿我袋子裡十一萬五
    千元，警察證是在我上車時出示的。我駕駛座旁有木捧，被他們拿起來用，不是
    他們自己帶來的。錢被拿走後，他們就放我走了，木棒被丟在後車箱。我朋友一
    人當天與我在一起，他不知我被搶，被告等人先放他走」等語；被害人庚○○於
    同日調查中係證稱：「那天我剛下車時他們就衝上來，說要查我車上是否有違禁
    品，有兩人拿出警察證。他們手上沒有棍子，搜我車子沒有搜到東西。我交出我
    身上九萬六千元，我為了自保，所以主動交出錢。當時搶我時有四人，只有一人
    拿無線電」等語；被害人丁○○於八十九年一月二十六日調查中證稱：「有人打
    電話來說要借錢，要我過去，我過去後有三人出示一張警員證，說把錢拿出來，
    不然要對我不利，所以我就交出錢來，之後才讓我走，他們並未打我，手上有拿
    一支無線電對講機但沒有拿棍子，他們並未押我」等語；被害人甲○○於警訊時
    供稱：「因我先生戊○○從事導遊之餘，在中華日報有刊登廣告，以信用卡至大
    賣場購物後，再以現金回收，八十八年十月二十三日下午十四時許接獲不知名男
    子電話，並邀約至臺南市○○路巷一弄二號進行商討事宜，到達時不久即出現三
    名男子（應係四人之誤），手持無線電，其中一人出示警務人員服務證，另二人
    ，一人看住我們，另一人即押我們至牆角，並表示要我們拿出身上所有之財物，
    待我們拿出後，即表示要我們把現金新台幣四萬元給他們，否則送法辦」等語（
    詳八十八年度偵字第一四一三一號卷第五十二頁反面）。足認被告等人係以假冒
    警察人員行使搜車及搜身之職權，並以不交付財物，即以高利貸犯罪移送法辦之
    不法方法相恐嚇，使出借金錢業者心生畏懼而交付財物。被告乙○○雖以僅開車
    載丙○○等人到場，不知他們作何事，也未分到錢為辯，惟被害人甲○○於同上
    警訊中稱：「警方提示口卡之人乙○○確定是看住我們的人」等語；被害人丁○○於警訊中指稱：「警方所示乙○○口卡經我指認是強盜我財物之人無訛」等語
    （詳八十八年十一月二十五日警訊筆錄），足證被告乙○○不僅在場，且參與犯
    行，被告上開所辯及同案被告己○○於本院審理中稱：「乙○○到現場就離開，
    並無在現場，．．乙○○並不知道詳情，分比較少錢」云云（詳本院九十年十一
    月二十八日審判筆錄），顯係事後卸責及迴護之詞，均無足採。另丙○○及己○○於前案審理中已承認向被害人聲稱如不交付財物，將以高利貸犯罪移送法辦等
    語，則渠等主觀上係以揭發犯罪相恐嚇，自足使人心生畏懼，此與詐欺罪係施用
    詐術，使人陷於錯誤者迥不相同。丙○○及己○○於前案中復辯稱：警察服務證
    是撿來的云云，惟經前案審理時隔離訊問結果，被告丙○○供稱：「是去幫朋友
    張宗榮整理台中公學路的房間撿來的，是己○○撿到的，張宗榮人在服刑不在場
    ，另外還有一個朋友在場，不知是何人，拾到後警察服務證是己○○保管」云云
    ；而被告己○○則供稱：「警員服務證是在張宗榮的房子裏撿來的，是張宗榮帶
    我們去的，當天在場的有我、丙○○、張宗榮三人，我們沒有告訴張宗榮，偷偷
    將服務證拿走」云云，二人所供撿到警察服務證之經過並不相符，且如係撿到者
    ，何以貼有渠等之相片？顯見上開「警務人員服務証」均係被告等人所共同偽造
    。被害人等於警訊時雖曾供稱：被告等係強押彼等上車，於車上脅迫搜刮財物，
    並用行強之手段云云，丙○○等於警訊時亦承認有脅迫行強之情事云云，惟查被
    害人及被告等對於如何脅迫行強並無具體之描述，且丙○○及己○○於前案審理
    中均供明並無脅迫行強有如上述，衡以被告等人既假冒警察人員搜車及搜身，被
    害人又均係地下金融業者，被害人之不敢反抗，應係被告等人假冒警察人員懼其
    舉發之故，並非被告等有何施用強暴脅迫之情事。被害人等關於被告等脅迫行強
    之供述應係過甚其詞，尚無足採。綜上所述，被告乙○○所為事證明確，其犯行
    足以認定。
二、核被告乙○○所為，關於行使偽造「警務人員服務証」部分，足以生損害於警察
    機關及辛○○等被害人，係犯刑法第二百十六條、第二百十二條之行使偽造特種
    文書罪，其偽造之低度行為為行使之高度行為吸收，不另論罪。關於假冒警察人
    員行使其職權部分，係犯刑法第一百五十八條之罪。關於恐嚇取財部分，係犯刑
    法第三百四十六條第一項之罪，公訴人認此部分係犯懲治盜匪條例第五條第一項
    第一款之盜匪罪嫌，其起訴法條尚有未洽，應予變更。被告與丙○○、己○○及
    綽號「建銘」之不詳姓名之成年男子間，有犯意之聯絡，行為之分擔，為共同正
    犯。被告先後多次犯行，時間緊接，犯罪構成要件相同，顯係基於概括犯意反覆
    為之，為連續犯，應論以一罪並加重其刑。被告向戊○○、甲○○夫妻恐嚇取財
    部分，係以一行為侵害二人之法益，為想像競合犯，被告所犯三罪間有方法結果
    之牽連犯關係，應依刑法第五十五條之規定從一重以連續恐嚇取財罪處斷。關於
    向庚○○恐嚇取得九萬六千元及假冒警察人員行使其職權部分雖未經起訴，惟與
    起訴部分有連續犯及牽連犯關係，本院自應一併審判。爰審酌被告犯罪情節影響
    警譽至鉅、犯罪手段對社會治安之影響、其犯罪所得為二十八萬一千元及犯後態
    度等一切情狀，量處如主文第一項所示之刑。扣案之偽造「警務人員服務証」貳
    張及無線電話機貳具，為被告等人所有供犯罪所用之物，應依刑法第三十八條第
    一條第二款之規定宣告沒收。
據上論斷，應依刑事訴訟法第二百九十九條第一項前段、第三百條，刑法第二十八條
、第五十六條、第二百十六條、第二百十二條、第一百五十八條、第三百四十六條第
一項、第五十五條、第三十八條第一項第二款，罰金罰鍰提高標準條例第一條前段，
判決如主文。
本案經檢察官王誠到庭執行職務。
中    華    民    國        九十      年      十二    月      十二      日
                                  臺灣臺南地方法院刑事第一庭
                                      法      官  黃  光  進
右正本證明與原本無異。
檢察官如不服本判決，應於判決送達後十日內向本院提出上訴書。
                                      書  記  官  陳  登  拋
中    華    民    國        九十      年      十二    月      十二     日
附錄：
刑法第三百四十六條：
意圖為自己或第三人不法之所有，以恐嚇使人將本人或第三人之物交付者，處六月以
上五年以下有期徒刑，得併科一千元以下罰金。
以前項方法得財產上不法之利益或使第三人得之者，亦同。
前二項之未遂犯，罰之。


司法院資訊處製作；財團法人民間司法改革基金會備份。
